【裁判字號】    90,重訴緝,1
【裁判日期】    901029
【裁判案由】    殺人等
【裁判全文】
臺灣臺東地方法院刑事判決                            九十年度重訴緝字第一號
    公  訴  人  臺灣臺東地方法院檢察署檢察官
    被      告  丁○○
    指定辯護人  本院公設辯護人甲○○
右列被告因殺人案件，經檢察官提起公訴（八十四年度偵字第一八一四號），本院判
決如左：
    主  文
丁○○共同殺人，累犯，處有期徒刑拾捌年，褫奪公權拾年。
    事  實
一、丁○○於民國七十八年間，因妨害自由案件經臺灣新竹地方法院判處有期徒刑三
    月、緩刑三年確定，嗣經撤銷緩刑，並減刑為有期徒刑一月十五日確定，於八十
    三年二月四日入監執行完畢，猶不知悔改，於八十四年八月二十九日晚上，因不
    滿楚志華（另案由空軍後勤司令部審理）所有借予向是一騎用之機車，經向是一
    轉借予友人騎用未還，竟出手毆打向是一，並命其聯絡借車者於當晚十一時許，
    前往向是一在臺東縣臺東市○○街七巷五號住宅前談判交車，乃邀蕭孝儒（於八
    十八年十一月十八日最高法院判決有期徒刑十年、褫奪公權五年確定）及綽號「
    永豐」之不詳姓名成年男子於當晚十時許，在臺東縣臺東市○○○路五六巷六號
    不知情之楚志新（楚志華之胞兄）住處會合，由丁○○駕駛自用小客車攜帶二尺
    長之長刀乙把（未扣案），搭載蕭孝儒、向是一、楚志華及「永豐」者同往約定
    地點預伏。向是一前因無法聯絡借車者，電請丙○○將所有機車牽往上開地點替
    換，丙○○因受向是一托付，乃央請曾添福駕駛自用小客車於當晚十一時三十分
    許載抵現場，預伏在該處之丁○○、楚志華、蕭孝儒及「永豐」者竟未究明事情
    真相，即基於共同殺人之犯意，由蕭孝儒及楚志華趨前，站立兩旁，以防曾添福
    逃走，丁○○則上前打開車門，先用手中所持長刀之刀鞘毆打曾添福，並欲拉在
    駕駛座上之曾添福下車，「永豐」者則持石塊砸破車後玻璃，曾添福被毆倒車，
    車門碰到丁○○，丁○○即將刀鞘拔起持手中之二尺長刀猛刺曾添福頭、胸部等
    處多下，致曾添福頭右後部利器傷長二公分、深及皮下、左胸第二、四肋間利器
    傷四．二×二公分、深及肺內心臟旁、左上臂側部利器傷七×一．二公分、深及
    皮下、左肩部利器傷二公分深及皮下，昏迷倒下，坐在駕駛座旁之丙○○見狀，
    驚慌大叫救命，蕭孝儒與丁○○等人見已得逞，始共同駕車倉皇逃逸，曾添福經
    送醫急救後，因胸內出血、心肺衰竭，不治死亡。
二、案經被害人曾添福之母乙○○○告訴及臺東縣警察局臺東分局報請臺灣臺東地方
    法院檢察署檢察官偵查起訴。
    理  由
一、訊據被告丁○○固坦承有將手中之二尺長刀揮刺被害人曾添福，惟辯稱該把長刀
    係綽號「永豐」男子所攜帶，伊當時係從「永豐」手上取得長刀後，在與被害人
    拉扯之際不小心刺到被害人云云。經查，共犯蕭孝儒於警訊時供認在楚志新家討
    論時被告丁○○就提及向朋友借刀之情，核與共犯楚志華在空軍後勤司令部偵查
    中供承「韓員在我哥家有說到要拿刀教訓一下向是一」之情節相符，共犯楚志華
    在偵查中並供陳「丁○○帶一把刀子，約三十公分長，單刃，我問他為何帶刀，
    並阻止他，他說等一下會用到」等語，故可認係被告丁○○攜帶長刀現場，並且
    被告丁○○事先已有意以該長刀作為談判教訓之工具。復查，共犯蕭孝儒在空軍
    後勤司令部偵查中供稱：「但韓員砍殺後沒幾刀，曾員即將車向後開，韓員因站
    在車門邊，所以被撞到，韓員又開始砍殺，我只見到韓員一直砍殺曾員」等語（
    見本院八十四年度重訴字第五號卷宗第七四頁），而共犯楚志華在警訊時供稱：
    「丁○○隨即攔車向車內的人（即曾添福）說『是你喔』馬上開啟車門朝車內之
    男子砍殺，而綽號永豐之男子則持石塊砸車，而我和蕭孝儒則分別站在兩旁，防
    止曾添福逃跑」等語，共犯楚志華在空軍後勤司令部偵查中亦供承：「綽號永豐
    者拿石頭砸破曾添福所駕車輛玻璃，丁○○則持刀將曾添福殺傷，當時曾添福尚
    在駕駛座上」等語（見本院八十四年度重訴字第五號卷宗第七一頁），證人即在
    場目擊證人丙○○亦在偵查中證稱：「他（指丁○○）拿刀近二尺，刀子有木鞘
    ，他先拿著刀鞘打曾添福，抽出刀後先砍，最後刺他左胸」、「他們四人一同走
    過來，我們車開得很慢，我們還在走，他們就開始打，有人開駕駛座門就打曾添
    福」及在原審證稱：「不知什麼原因圍住我們所開的車子，丁○○將曾添福旁的
    車門打開，用裝刀套的刀子打曾添福．．．，後來丁○○打一打，就從刀套將
    刀子抽出來剌向曾添福及用刀子砍他，．．．他們四人一起離開．．．」、「．
    ．．丁○○打曾添福時，曾添福的手打到排擋捍，車子倒退，因當時車門是打開
    的，車門有撞到丁○○，丁○○很生氣，就罵了一聲三字經就拔刀子剌向曾添福
    」等語（見本院八十四年度重訴字第五號卷宗第一九頁），已足證明被告丁○○
    、蕭孝儒、楚志華及綽號「永豐」者四人，係由蕭孝儒及楚志華超前站立兩旁，
    以防被害人逃走，被告丁○○則持長刀上前，「永豐」者持石塊砸破被害人座車
    後玻璃，被告丁○○打開被害人車門後，先持手中長刀之刀鞘毆打被害人，被害
    人被毆倒車，車門撞到被告丁○○，被告丁○○即將手中所持長刀之刀鞘拔起，
    持長刀猛剌被害人。再查共犯楚志華於警訊時供稱：「丁○○將曾添福攔下後，
    即用兇刀連砍曾添福身體數刀，又持刀刺向其心臟部位乙刀，後又連砍數刀才離
    去」、於偵查中供稱：「丁○○衝過去打開車門，即刺砍被害人，約砍七、八下
    ，刺了一下，有的沒砍中」等語，共犯蕭孝儒在偵查中並供稱：「（問？丁○○
    砍死者幾刀）他手一直在揮」、在空軍後勤司令部偵查中並供稱：「我只見到韓
    員一直砍傷曾員」等語（見本院八十四年度重訴字第五號卷宗第七四頁），目擊
    證人丙○○更在警訊時證陳「（丁○○）手持長刀先削曾添福頭部，再猛力刺向
    曾添福心臟部位壹刀」等語，顯然被告丁○○手持長刀砍刺被害人數刀，其中一
    刀更是刺向被害人心臟部位。被告丁○○既然以長刀砍刺被害人數刀，其中一刀
    並刺向被害人胸部與心臟之要害，並深及肺內與心臟旁（有驗斷書在卷可按），
    可認被告丁○○主觀上確有殺人之故意甚明，被告丁○○辯稱伊係與被害人拉扯
    之間無意刺到被害人身體云云，則不足採。最後，被害人確係因遭致利刃刺殺，
    致其頭右後部利器傷長二公分深及皮下、左胸第三、四肋間利器傷四．二×二公
    分深及肺內與心臟旁，左上臂側部利器傷七×一．二公分深及皮下、左肩部利器
    傷二公分長深及皮下，引起心肺衰竭、胸內出血、左胸部利器傷致死之情形，亦
    經檢察官督同法醫相驗屬實，有相驗屍體證明書、驗斷書、勘驗筆錄及現場照片
    附卷可憑。事證明確，被告丁○○與共犯蕭孝儒、楚志華及綽號「永豐」之男子
    共同殺人之犯行，應堪認定。
二、核被告丁○○所為，係犯刑法第二百七十一條第一項之殺人罪。被告丁○○與已
    成年人蕭孝儒、楚志華及綽號「永豐」男子相互間，既有犯意聯絡，又有行為分
    擔，屬共同正犯。被告丁○○於七十八年間，因妨害自由案件經臺灣新竹地方法
    院判處有期徒刑三月、緩刑三年確定，嗣經撤銷緩刑，並減刑為有期徒刑一月十
    五日確定，於八十三年二月四日入監執行完畢，有臺灣高等法院被告全國前案紀
    錄表在卷足憑，被告丁○○五年以內再犯本件有期徒刑以上之罪，為累犯，應依
    法加重其刑。審酌被告丁○○犯後逃逸六年餘始遭緝獲，到案後並無悔意，並有
    妨害自由之前科紀錄，有臺灣高等法院被告全國前案紀錄表可按，以及本件主要
    下手行兇者為被告丁○○，並審酌被告犯罪動機、手段等一切情狀，量處如主文
    所示之刑，又依其犯罪之性質，認有褫奪公權之必要，爰併宣告之。至於被告丁
    ○○所行兇之長刀乙把，於行兇後，已無從尋獲，故毋庸宣告沒收，附此敘明。
據上論斷，應依刑事訴訟法第二百九十九條第一項前段、刑法第二十八條、第二百七
十一條第一項、第四十七條、第三十七條第二項，判決如主文。
本案經檢察官洪政和到庭執行職務。
中      華      民      國      九十      年      十      月    廿九    日
                                  臺灣臺東地方法院刑事庭
                                          法  官  范智達
右正本證明與原本無異。
如不服本判決，應於判決送達後十日內向本院提出上訴狀。（須附繕本）
「切勿逕送上級法院」
                                          書記官  賴淑芬
中      華      民      國      九十      年      十      月    廿九    日
附錄本案論罪科刑法條全文：
刑法第二百七十一條
殺人者，處死刑、無期徒刑或十年以上有期徒刑。
前項之未遂犯罰之。
預備犯第一項之罪者，處二年以下有期徒刑。


司法院資訊處製作；財團法人民間司法改革基金會備份。
